臺灣臺中地方法院刑事判決　　　　　　　　　　　　九十一年度易字第一一四九號
　　公　訴　人　臺灣臺中地方法院檢察署檢察官
　　被　　　告　丙○○
　　選任辯護人　何志揚
右列被告因傷害案件，經檢察官提起公訴（九十年度偵字第一四八四九號），本院判
決如左：
    主  文
丙○○無罪。
    理  由
一、公訴意旨略以：被告丙○○平日在臺中市○○路與自由路口之市場內，販賣行動
    電話及配件，於民國九十年七月十五日上午九時三十分，適告訴人戊○○與證人
    丁○○前往被告攤位選購行動電話配件，因告訴人出言抱怨配件價格偏高，乃被
    告聽聞後甚感不悅，即與不詳姓名年籍之成年男子二人，共同基於普通傷害人之
    身體之犯意，出手毆打告訴人，使告訴人受有左肩挫傷、前額挫傷、後頭挫傷等
    傷害，因認被告涉犯刑法第二百七十七條第一項傷害罪嫌。
二、按犯罪事實應依證據認定之，無證據不得推定其犯罪事實；又不能證明被告犯罪
    者，應諭知無罪之判決，刑事訴訟法第一百五十四條、第三百零一條第一項分別
    定有明文；且認定不利於被告之事實，須依積極證據，苟積極證據不足為不利於
    被告事實之認定時，即應為有利於被告之認定，更不必有何有利之證據，亦有最
    高法院三十年上字第八一六號判例可資參照；並認定犯罪事實所憑之證據，雖不
    以直接證據為限，間接證據亦包括在內；然而無論直接或間接證據，其為訴訟上
    之證明，須於通常一般之人均不致有所懷疑，而得確信其為真實之程度者，始得
    據為有罪之認定，倘其證明尚未達到此一程度，而有合理之懷疑存在時，基於無
    罪推定之原則，即應為無罪之判決（最高法院七十六年台上字第四九八六號判例
    參照）。復按告訴人之告訴，係以使被告受刑事訴追為目的，是其陳述是否與事
    實相符，仍應調查其他證據以資審認，亦有最高法院五十二年台上字第一三００
    號判例可資考。是必待告訴人所述被害情形，無瑕疵可擊，且就其他方面調查，
    又與事實相符，始足據為有罪判決之基礎。本件公訴人認被告丙○○涉犯刑法第
    二百七十七條第一項傷害罪嫌，無非以被告雖否認犯罪，然查被告上開毆打告訴
    人之事實，已據告訴人指述甚明，且與在場目睹之證人丁○○證述情節相符，及
    證人甲○○、乙○○雖為有利於被告之證述，然證人甲○○與被告係合夥經營同
    一攤位，而證人乙○○亦係隔壁攤位熟友，證詞有偏頗之虞，復有大里長春中醫
    院、財團法人仁愛綜合醫院診斷證明書各一件在卷可佐等資為論據。訊據被告則
    否認有何傷害犯行，並辯稱：案發當日告訴人與證人丁○○至其所擺之攤位買東
    西，因告訴人走進其攤位，與另一位客人發生爭執，其後是該客人毆打告訴人，
    伊當時是在幫證人丁○○更換手機外殼，並未傷害告訴人等語。經查：
  (一)本件告訴人指述被告在九十年七月十五日上許九時三十分有傷害告訴人之事實，
    惟其係迄同年月二十三日上午九時五分始至臺中市警察局第三分局東區分駐所報
    案製作筆錄，且於警訊時供述被告傷害之情節為「丙○○拿鐵管打我，打我左肩
    、前額頭及後頭部，有受傷為左肩挫傷、前額挫傷、後頭挫傷。（見偵查卷第十
    六頁背面）」於檢察官訊問時復指述「是丙○○打我的，我確定，先是用拳頭打
    再拿椅子砸我，後來又跑出二人，但當時我已倒下，認不出另二人。（見偵查卷
    第三十一頁背面）」嗣於本院審理時則指述「當時我與丁○○向他買手機配件，
    我說太貴，他就跑出來打我，他用手打我頭部，後來另外兩個從攤子跑出來，一
    個拿鐵棍打我，另外一個打我。總共三個人都動手打我。被告打完，是丁○○叫
    車將我送到醫院止血。（見本院審理卷第十七頁正面）」、「被告當時用手打我
    的頭三、四下，後來他叫兩個人出來，一個拿鐵棍打我，一個用手打我。（見本
    院卷第五十七頁正面）」核告訴人所指述被告傷害之事實，對於是否有共犯，於
    警訊時並未指述，且有關被告傷害之情節，先是指稱被告以鐵管毆打，嗣於檢察
    官訊問是先用拳頭打再用椅子砸，本院審理時則又改稱用徒手傷害告訴人，是另
    名共犯以鐵管毆打，其間告訴人多次指述之情節有如上不一致之處，顯非無瑕疵
    可指，而告訴人之指述係以使被告受刑事訴處為目的，其指述被害情節既有如上
    之瑕疵，已難為被告論罪之依據。又證人丁○○於警訊時證述「因我常與戊○○
    一起到市場買東西，我在買手機套時，戊○○說手機套價格太高，後來他就被毆
    打。（見偵查卷第十九頁背面）」並指證毆打告訴人之人係被告；檢察官訊問時
    則證稱「戊○○表示太貴了，別人才賣一百多元，丙○○就動手打戊○○。」、
    「一開始是丙○○動手打，後來他又叫了二人，但該二人是否動手，我不清楚。
  （見偵查卷第二十頁正面）」本院審理時復證述「我記得當時與被害人一起去，
    我向丙○○攤子買手機殼，被害人向被告說太貴了，人家換兩百，他換四百，丙○○就直接打被害人，後來還跑出兩個人拿鐵棍打被害人，被害人就流血倒下。
    當時丙○○站在他的攤子裡，我與戊○○站在攤子外面，戊○○嫌手機殼太貴，
    丙○○就沒有出來攤子外而是伸出手打被害人三、四下，戊○○則站著被被告打
    三、四下，後來有兩個人跑出來，那兩個人從丙○○的攤子跑出來打被害人，我
    到丙○○攤子時我沒有注意看到那兩個人從何處出來，兩個人一人拿一支鐵棍出
    來，我看到一個人拿打鐵棍打，一個則沒看到。丙○○打完被害人後就幫我換手
    機，也就是說那兩個在打被害人時，丙○○在幫換手機殼，我們二人都沒有靠近
    那兩個客人。」核證人丁○○在偵、審所證述之情節，關於是否有共犯參與毆打
    告訴人，或被告究如何傷害告訴人等，其所證述先後亦非屬一致，且有附和告訴
    人在本院指述有另一人拿鐵棍毆打之情；又其證稱被告毆打告訴人後，繼續為其
    更換手機外殼，而證人丁○○與告訴人係一同前往被告所營攤位購買物品之友人
    ，於被告傷害告訴人後，竟能若無其事的繼續進行交易，實亦難以想像；參與證
    人丁○○所為證述顯有前述瑕疵，是尚不能僅依證人丁○○所為具有瑕疵之指證
    ，而為被告論罪之依據，仍應調查其他積極證據，用資審認。
  (二)另被告所辯毆打告訴人之人係當日另一名在場之客人，且其當時係在為證人丁○○更換手機外殼，並未傷害告訴人等情，迭經與被告同在該處擺地攤且案發時亦
    在現場之證人乙○○、甲○○於警訊、偵查及本院審理時證述明確，且互核一致
    ，非不可採信。雖檢察官以證人乙○○、甲○○係與被告在同一處擺設地攤之友
    人，有偏頗之虞，且對於該客人之年齡、外貌、身材之描述不同，而認證人乙○○、甲○○所證情節不可採。然查證人乙○○、甲○○關於事件之主要事實，即
    案發當日告訴人與證人丁○○至被告之攤位，因告訴人走入被告之攤位，而與當
    時在該處之一名男子發生爭執及衝突，其後為該名男子毆打等主要事實，於警訊
    及偵、審所證均為一致，並無互不符合之處，尚無瑕疵可指；又該名男子既為前
    往該處之客人，與證人乙○○、甲○○二人即互不認識，而僅有一面之緣，則於
    事後至檢察官訊問時止，因時間之經過，是否能要求證人乙○○、甲○○對於該
    客人之外貌為清晰之記憶及完整之描述，當非無疑；自不能僅以證人乙○○、甲○○二人在檢察官訊問時對於該客人特徵描述之關於次要事實之陳述，及證人乙○○、甲○○二人與被告係在同處擺設地攤，互有認識，即遽認該有利於被告事
    實之證據為屬不可採。
  (三)末查，告訴人雖提出大里長春中醫院之診斷書及財團法人仁愛綜合醫院診斷證明
    書各一件，以證其有受傷之事實，然查該二診斷證明書僅足證告訴人於就醫時確
    有如診斷證明書上所載傷害之事實，尚無從用以推定告訴人所受之傷害係被告所
    為者。
  (四)綜上，本件告訴人及證人丁○○所指、證述被告傷害之事實，既有前述之瑕疵，
    且經查無其他積極之證據，足認告訴人所指與事實相符，參以前揭法律規定及判
    例意旨，於積極證據不足為不利於被告事實之認定時，即應為有利於被告之認定
    ，且不必有何有利於被告之證據。此外，本院復查無其他積極之事證，足認被告
    確有公訴人所指之傷害犯行，本件為不能證明被告犯罪，應諭知無罪之判決。
據上論斷，應依刑事訴訟法第三百零一條第一項，判決如主文。
中      華      民      國      九十一      年      七      月    十九  日
    臺灣臺中地方法院刑事第一庭
                                        法  官  林  源  森
右正本證明與原本無異
如不服本判決，應於收受本判決後十日內向本院提出上訴書狀，其未敘述上訴理由者
，並得於提起上訴後十日內向本院補提理由書狀（均須按他造當事人之人數附繕本）                                        書記官
「切勿逕送上級法院」
                                        書記官
中      華      民      國      九十一      年      七    月     二十二 日
